【裁判字號】    99,易,1897
【裁判日期】    990826
【裁判案由】    詐欺
【裁判全文】
臺灣臺北地方法院刑事判決              99年度易字第1897號
公  訴  人  臺灣臺北地方法院檢察署檢察官
被      告  黃○○
上列被告因詐欺案件，經檢察官提起公訴（99年度偵字第13425
號），嗣於本院準備程序進行中，被告先就被訴事實為有罪之陳
述，經裁定適用簡式審判程序，判決如下：
    主  文
黃○○共同意圖為自己不法之所有，以詐術使人將本人之物交付
，共一百零七罪，各處有期徒刑參月，如易科罰金，均以新臺幣
壹仟元折算壹日，扣案NOKIA牌行動電話壹支（含0000000000號
SIM卡壹張）沒收。應執行有期徒刑貳年陸月，如易科罰金，以
新臺幣壹仟元折算壹日，扣案NOKIA牌行動電話壹支（含0000000
000號SIM卡壹張）沒收。
    事  實
一、黃○○前於民國97年8月間某日起至98年3月間止，因詐欺取
    財犯行（加入詐欺集團詐騙眾多被害人），經本院於98年11
    月9日以98年度金訴字第27號判決判處有期徒刑2年在案（現
    上訴中，尚未確定）；嗣因積欠綽號「小黑」、真實姓名年
    籍不詳成年男子所經營之地下錢莊新臺幣（下同）2萬2000
    元借款，無力歸還本息，竟又自99年1月2、3日起，與綽號
    「小黑」、「小宋」、「小王」、「胖子」、「阿飄」等真
    實姓名年籍不詳之成年男子、吳德麟、蕭暐釗（另經檢察官
    提起公訴、現在本院審理中）等人，基於意圖為自己不法所
    有之詐欺犯意聯絡，由「小黑」負責提供人頭帳戶之提款卡
    、密碼及行動電話，並提供0000000000號、0000000000號之
    人頭行動電話予黃○○使用，另由「阿飄」及吳德麟、蕭暐
    釗負責提供人頭帳戶之提款卡、密碼，「小宋」及黃○○則
    負責前往桃園縣中壢市之空軍一號客運站領取「小黑」、「
    阿飄」及吳德麟、蕭暐釗提供之人頭帳戶提款卡、密碼，經
    黃○○與「小宋」在後述地點之自動櫃員機測試提款卡功能
    正常後，以現金存款或空軍一號包裹運送之方式支付「阿飄
    」、吳德麟、蕭暐釗等人每張提款卡1萬3000元至1萬5000元
    之報酬，再以電話或簡訊聯絡告知在大陸地區之「小王」、
    「胖子」帳戶戶名、帳號，由「小王」、「胖子」負責冒充
    網路拍賣賣家，使如附表所示之被害人誤信有得標網路拍賣
    商品、或先前網路拍賣發生退款而陷於錯誤、匯款如附表所
    示款項至如附表所示之人頭帳戶內，詐欺行為得逞後，復由
    黃○○與「小宋」依指示、負責至桃園縣楊梅鎮○○○路○
    段45號「麥當勞楊梅埔心店」之臺北富邦商業銀行自動櫃員
    機、桃園縣中壢市○○路178號1樓A1「統一超商龍學店」之
    中國信託商業銀行自動櫃員機、桃園縣平鎮市○○○街18-2
    0號「統一超商金磚店」之中國信託商業銀行自動櫃員機、
    桃園縣平鎮市○○路○段246-248號「統一超商瑋特店」之中
    國信託商業銀行自動櫃員機、桃園縣平鎮市○○路46號「統
    一超商金陵店」之中國信託商業銀行自動櫃員機、桃園縣平
    鎮市○○路○段95號「統一超商高安店」之中國信託商業銀
    行自動櫃員機、桃園縣平鎮市○○路231-5號「統一超商壢
    達店」之中國信託商業銀行自動櫃員機、桃園縣楊梅鎮○○
    路171號「全家超商楊梅新城店」之自動櫃員機、桃園縣平
    鎮市○○路112號「全家超商平鎮廣泰店」之自動櫃員機等
    地，以如附表所示人頭帳戶之提款卡、密碼領取如附表所示
    被害人陷於錯誤匯入人頭帳戶之款項，領取後再將款項在桃
    園縣平鎮市○○路2號「娛樂世界網咖」、桃園縣平鎮市○
    ○路、環中東路、環南路交岔路口之「黃金海岸餐廳」旁停
    車場等地交予「小黑」，或依「小黑」指示轉匯大陸，黃○
    ○每領取10萬元，可獲取3000元報酬，另每領取人頭帳戶提
    款卡、密碼，可獲取500至1000元之報酬。「小王」、「胖
    子」、「小黑」、「小宋」、黃○○等人共計詐欺如附表所
    示共107名被害人，詐得款項達157萬5809元，黃○○則共計
    以上述方式獲得4萬餘元之報酬。迨至99年6月2日下午4時25
    分許，經基隆市警察局刑事警察大隊員警在桃園縣平鎮市○
    ○路2號「娛樂世界網咖」內持臺灣臺北地方法院檢察署檢
    察官核發之拘票拘提黃○○，並扣得NOKIA牌行動電話1支（
    含0000000000號SIM卡1張）等物而查獲。
二、案經被害人天○○、己○○、卯○○、宇○○、Ｂ○○、宙
    ○○、酉○○、Ａ○○、Ｄ○○、午○○、Ｃ○○、未○○
    、亥○○、Ｋ○○、Ｉ○○、Ｇ○○、寅○○、申○○、戊
    ○○、甲○○、乙○○、壬○○、Ｅ○○、丑○○、丙○○
    、庚○○、巳○○、戌○○、玄○○、Ｈ○○、辰○○、癸
    ○○、Ｆ○○、辛○○、Ｊ○○訴由基隆市警察局移送臺灣
    臺北地方法院檢察署檢察官偵查起訴，嗣於本院準備程序進
    行中，黃○○先就被訴事實為有罪之陳述，經裁定適用簡式
    審判程序。
    理  由
一、本件詐欺行為中，有部分被害人陷於錯誤而匯款之地點位於
    本院轄區（如附表編號1、8、28、34、47、53、59、64、65
    、70、77、87、93、105、115之被害人），是本件詐欺取財
    犯行中有部分犯罪地係位於本院轄區，本院自有管轄權，先
    此敘明。
二、證據能力之判斷：
    (一)查被告黃○○所為不利於己之陳述，並無出於強暴、脅迫
      、利誘、詐欺、疲勞訊問、違法羈押或其他不正之方法，
      亦非違反法定障礙事由經過期間不得訊問或告知義務之規
      定而為，依刑事訴訟法第156條第1項、第158條之2規定，
      應認其有證據能力。
    (二)證人即如附表編號1至115所示之被害人、證人即人頭帳戶
      申請人黃伯翰、陳輝聖、黃建文、黃嘉偉、李牡丹、唐育
      賢、李得志、證人即雅虎奇摩拍賣帳號linbeer1207申請
      人林怡青（遭詐騙集團成員冒用以詐騙附表編號81之被害
      人地○○10,100元）等人於審判外之陳述，因本件適用簡
      式審判程序，依刑事訴訟法第273條之2規定排除同法第15
      9條第1項傳聞排除法則之適用，自有證據能力。
    (三)再查，又本件認定犯罪事實所憑之供述及非供述證據（如
      後所述），均無違反法定程序而取得之情形，且供述證據
      部分亦未經當事人於言詞辯論終結前聲明異議，本院審酌
      此等供述證據作成時之情況，認為適當，是依刑事訴訟法
      第158 條之4反面規定、159條之5規定，自均有證據能力
      。
三、上揭犯罪事實，業據被告黃○○迭於警詢、偵訊及本院審理
    時坦承不諱，核與證人即如附表編號1至108所示之被害人共
    107人、證人即人頭帳戶申請人黃柏翰（彰化銀行000-00000
    0000000 00號帳戶申請人、用以詐騙附表編號80 之被害人
    ）、陳輝聖（台灣企銀東高雄分行000-00000000000號帳戶
    申請人、用以詐騙附表編號78、79 之被害人）、黃建文（
    彰化銀行南崁分行000-000 000000000號帳戶申請人、用以
    詐騙附表編號81至85之被害人）、黃嘉偉（華南銀行鳳山分
    行000-000000000000號帳戶申請人、用以詐騙附表編號1至5
    之被害人）、李牡丹（渣打銀行觀音分行000-00000000000
    00號帳戶申請人、用以詐騙附表編號11、90至92之被害人）
    、唐育賢（聯邦銀行屏東分行000-000000000000號帳戶申請
    人、用以詐騙附表編號86至89之被害人）、李得志（富邦商
    銀花蓮分行000-000000000000號帳戶申請人、用以詐騙附表
    編號21至26之被害人）、證人即雅虎奇摩拍賣帳號linbeer1
    207申請人林怡青（遭詐騙集團成員冒用以詐騙附表編號81
    之被害人地○○10,100元）等人證述內容相符，並有附表編
    號4、5、6、7、8、9、17、18、20、21、22、26、28、30、
    31、35、36、37、38、44、45、48、55、57、63、65、66、
    72至82、84至97、99至107所示被害人提出之自動櫃員機交
    易明細表、匯款單、網路ATM轉帳明細、存摺影本、拍賣得
    標網頁、電子郵件等資料、陳輝聖之臺灣企銀東高雄分行
    00000000000號帳戶存摺影本（見偵13425卷一第20頁）、查
    獲現場蒐證照片5幀（見偵13425卷一第94至96頁）、被告及
    「小宋」於99年1月5日下午6時21分許至7時31分許、99年1
    月25日下午1時15分許至4時37分許、99年1月26日凌晨0時02
    分許、99年2月24日下午2時01分許至3時14分、下午5時08分
    許、7時02分許、99年2月25日上午10時04分許至05分許、99
    年3月2日下午4時09分許至48分許、99年3月8日下午6時33分
    許至7時53分許，在事實欄所示自動櫃員機提領款項、測試
    提款卡時之監視器攝影翻拍照片（見偵1342 5卷一第99頁至
    116頁）、被告持用之0000000000號、0000000000號行動電
    話之監聽譯文（見偵13425卷二第510頁至539頁）、扣案NOK
    IA牌行動電話1支（含0000000000號SIM卡1張）等可資佐證
    ，堪信被告自白與事實相符，綜上所述，本件事證明確，被
    告犯行堪以認定，應依法論科。
四、按共同正犯，係共同實施犯罪行為之人，在共同意思範圍內
    ，各自分擔犯罪行為之一部，相互利用他人之行為，以達其
    犯罪之目的，其成立不以全體均行參與實施犯罪構成要件之
    行為為要件，如行為人以自己共共同犯罪之意思，事前同謀
    ，而由其中一部分人實行犯罪之行為者，亦應認為共同正犯
    ，使之對於全部行為所發生之結果，負其責任，最高法院87
    年度台非字第35號判決意旨可資參照。核被告所為，係犯刑
    法第339條第1項詐欺取財罪，被告與綽號「小黑」、「小宋
    」、「小王」、「胖子」、「阿飄」、吳德麟、蕭暐釗等人
    基於共同犯罪之意思聯絡，相互謀議，而推由「小王」、「
    胖子」等人下手實施，均為共同正犯；又按數行為於同時同
    地或密切接近之時地實施，侵害同一之法益，各行為之獨立
    性極為薄弱，依一般社會健全觀念，在時間差距上，難以強
    行分開，在刑法評價上，以視為數個舉動之接續施行，合為
    包括之一行為予以評價，較為合理，則屬接續犯，而為包括
    之一罪，最高法院86年台上字第3295號判例意旨可資參照，
    又刑法第339條第1項之詐欺取財罪係個人法益之犯罪，自應
    以被害人不同定其罪數，被告多次共同犯上開詐欺取財犯行
    ，除附表編號79、80之被害人同一均為丁○○外，其餘被害
    人均不相同，自非侵害同一之法益，且雖被害人多係因網路
    拍賣陷於錯誤而匯款至如附表，然網路拍賣之得標商品各不
    相同，亦難認各詐欺取財犯行之獨立性薄弱，且詐欺取財罪
    亦非立法者本即預定該罪之本質，必有數個同種類行為而反
    覆實行之集合犯行，自難謂係法律上擬制為一罪之集合犯，
    是被告與其共同正犯所為如附表所示共107個詐欺取財犯行
    ，犯意各別、罪名有異，應分論併罰（最高法院99年度台上
    字第4888號判決、99年度台上字第4609號判決意旨參照）；
    又本件被害人應為107人（其中附表編號79、80被害人同一
    均為丁○○、另起訴書於附表編號64與66間漏列編號65致有
    誤算），惟起訴書誤載為109人，應予更正，另附表編號66
    之被害人應為子○○，起訴書附表誤載為林志傑，亦應更正
    ，又就如附表編號8、13、17、48、56、85、92所示之被害
    人詐騙金額記載有誤，亦應更正；至偵查卷宗內雖另有張詠
    竣（99年3月8日匯款9000元至李牡丹之渣打銀行觀音分行
    0000000000000號帳戶、見偵13425卷一第44頁）、林玉燕（
    99年3月8日匯款1萬5000元至李牡丹上開帳戶、見偵13425卷
    一第42頁至43頁）、賴格源（99年3月8日匯款4120元至李牡
    丹上開帳戶、見偵13425卷一第47頁至48頁）、陳萱米（99
    年1月26日匯款1萬4000元至唐育賢聯邦銀行屏東分行000000
    000000號帳戶、見偵13425卷第56頁至57頁）、邱俊嘉（99
    年1月26日匯款5000元至唐育賢上開帳戶、見偵13425卷一第
    1頁至62頁）、張佩如（99年1月26日匯款2200元至唐育賢上
    開帳戶、見偵13425卷一第63頁）、張雅雲（99年3月8日匯
    款楊  儒兆豐銀行00000000000號帳戶、見偵13425卷一第1
    49頁反面至150頁）等7人之偵訊筆錄或報案紀錄，且檢察官
    業於本院準備程序中就張詠竣、林玉燕、賴格源、陳萱米、
    邱俊嘉、張佩如等6名被害人受被告等共犯詐欺取財犯行部
    分請求增列起訴書附表、擴張犯罪事實（見本院99年8月12
    日準備程序筆錄），惟本件被告所犯如起訴書附表所示共
    107 件詐欺取財犯行，既經認定為分論併罰之數罪，則此部
    分檢察官漏未起訴之犯行，自應另行起訴或追加起訴，而非
    得以擴張犯罪事實之方式為之，亦非本件起訴效力所及，是
    上述7名被害人之犯罪事實，自非本院得予審酌；同理，後
    述扣案之中華郵政股份有限公司提款卡（帳戶：
    00000000000000 號）1張、載有該提款卡帳戶戶名「閻稚璇
    」之紙條1張、中國信託商業銀行自動櫃員機交易明細表3張
    、現金7萬6000元等物，縱可認該中華郵政00000000000000
    號閻稚璇帳戶內之款項屬被害人陷於錯誤而交付之款項，惟
    此部分既未經起訴或追加起訴，亦非起訴效力所及，亦非本
    院所得審酌者，亦此敘明。爰審酌：(1)被告為高中畢業，年
    方30歲、身強力壯、平日亦有正當職業（擔任超鋒公司送貨
    司機），並非毫無能力清償歸還積欠「小黑」之款項，竟不
    思以正當手段謀生，反而接受「小黑」之引誘加入詐騙集團
    ，期以此方式迅速賺取與其付出勞力顯不相當之犯罪所得，
    以此斟酌其犯罪之動機、目的、智識程度；(2)被告前已有詐
    欺取財犯行，經本院於98年11月9日以98年度金訴字第27號
    判決判處有期徒刑2 年在案，該案雖未確定，然觀諸卷附該
    案判決書，被告黃○○對於此部分犯行迭於警詢、偵訊及本
    院第一審審理時坦承不諱，而被告竟於該案判決後未及2月
    即為本件犯行，足見其素行非端；(3)被告等人共犯詐欺犯行
    共107次，被害人達107人，詐得款項達157萬5809元，其中
    被告係擔任測試他人交付提款卡及提領被害人陷於錯誤轉帳
    匯入人頭帳戶之款項等工作，所得酬勞為4萬餘元，以此斟
    酌被告犯罪所生危害及於犯罪集團中之分工程度；(4)被告嗣
    後迭於警訊、偵訊及本院審理時均坦承犯行，惟迄未賠償被
    害人之損失，以此斟酌其犯罪後之態度等一切情狀，量處如
    主文所示之刑，並定其應執行刑及易科罰金之折算標準。至
    起訴書雖謂被告顯係因懶惰成習而犯罪，若單純施以刑罰，
    恐難收矯正之效，請求併宣告於刑之執行前令入勞動場所強
    制工作等語，惟按，有犯罪之習慣或因遊蕩或懶惰成習而犯
    罪者，於刑之執行前，令入勞動場所，強制工作，刑法第90
    條第1項固有明文，然被告除前案犯詐欺取財罪經本院於98
    年11月9日以98年度金訴字第27號判決判處有期徒刑2年在案
    （尚未確定）外，並無其他犯罪前科，難認有犯罪之習慣，
    且被告於本件犯罪行為實施前及實施中均有正當工作，本件
    係因積欠「小黑」經營之地下錢莊2萬2000元借款無力歸還
    本息始受「小黑」
    引誘招攬加入詐欺集團，尚難認係懶惰成習而犯罪，是本件
    情形核與刑法第90條第1項規定之要件不符，無從執為諭知
    被告於刑之執行前令入勞動場所強制工作之依據，亦此敘明
    。扣案之NOKIA牌行動電話1支（含0000000000號SIM卡1張）
    ，為被告所有、供犯罪所用之物，爰依刑法第38條第1項第2
    款規定沒收之；至警方於查獲被告時，雖另扣得中華郵政股
    份有限公司提款卡（帳戶：00000000000000號）1張、載有
    該提款卡帳戶戶名「閻稚璇」之紙條1張、中國信託商業銀
    行自動櫃員機交易明細表3張、現金7萬6000元等物，訊之被
    告供稱：該中華郵政股份有限公司提款卡（帳戶：00000000
    000000號）1張、載有該提款卡帳戶戶名「閻稚璇」之紙條1
    張亦為「小黑」交付，指示伊用以提領詐騙所得款項之用，
    然被告另供稱：扣案7萬6000元中，3000元為伊所有、另7萬
    3000元為伊遭警查獲後，經警命伊以前開中華郵政股份有限
    公司提款卡自中華郵政00000000000000號帳戶提領等語（見
    本院99年7月12日訊問筆錄），觀諸扣案之中國信託商業銀
    行自動櫃員機交易明細表3張、中華郵政股份有限公司99年8
    月16日儲字第0990104698號函附閻稚璇00000000000000號閻
    稚璇帳戶開戶資料、往來資料，被告於99年6月2日下午4時
    25分許遭查獲後之同日下午5時42分、43 分、44分，確有人
    以上開提款卡經自動櫃員機自中華郵政00000000000000號閻
    稚璇帳戶提領2萬元、2萬元、3000元之紀錄，核與被告所辯
    相符，是被告上開供述自非無稽，況詐欺集團利用閻稚璇上
    開帳戶詐取被害人財物部分未據起訴，亦非本件起訴效力所
    及，且閻稚璇上開帳戶內之款項若確係被害人受詐欺陷於錯
    誤所匯入，亦應發還被害人，而非沒收，是扣案中華郵政股
    份有限公司提款卡（帳戶：00000000000000號）1張、載有
    該提款卡帳戶戶名「閻稚璇」之紙條1張、中國信託商業銀
    行自動櫃員機交易明細表3張、現金7萬60 00元等物，均非
    本件詐欺取財犯行所用之物，自無從宣告沒收，末此敘明。
據上論斷，應依刑事訴訟法第273條之1第1項、第299條第1項前
段，刑法第28條、第339條第1項、第51條第5款、第41條第1項前
段、第38條第1項第2款，刑法施行法第1條之1第1項、第2項前段
，判決如主文。
本案經檢察官申心蓓到庭執行職務
中    華    民    國    99    年    8     月    26    日
                  刑事第六庭  法  官    張永宏
以上正本證明與原本無異。
如不服本判決應於收受送達後10日內向本院提出上訴書狀，並應
敘述具體理由；其未敘述上訴理由者，應於上訴期間屆滿後20日
內向本院補提理由書（均須按他造當事人之人數附繕）「切勿逕
送上級法院」。
                              書記官  江虹儀
中    華    民    國    99    年    8     月    26    日
附錄：本件論罪科刑法條全文
中華民國刑法第339條
意圖為自己或第三人不法之所有，以詐術使人將本人或第三人之
物交付者，處5年以下有期徒刑、拘役或科或併科1千元以下罰金
。
以前項方法得財產上不法之利益或使第三人得之者，亦同。
前二項之未遂犯罰之。

司法院資訊處製作；財團法人民間司法改革基金會備份。
